【裁判字號】    88,易,5455
【裁判日期】    890721
【裁判案由】    侵占
【裁判全文】
臺灣高雄地方法院刑事判決                        八十八年度易字第五四五五號
    公  訴  人  臺灣高雄地方法院檢察署檢察官
    被      告  丙○○
右列被告因侵占案件，經檢察官提起公訴（八十八年度偵字第一一八八四號窠，本院
判決如左：
    主  文
丙○○連續意圖為自己不法之所有，而侵占自己持有他人之物，累犯，處有期徒刑壹
年捌月。
    事  實
一、丙○○前於民國八十一年間因違反肅清煙毒條例案件，經本院判處有期徒刑三年
    三月確定，於八十四年十二月二十一日執行完畢，猶不知悔改，於八十八年二月
    間某日，在高雄市○區○○○街一二三巷四弄六號，受甲○○之委託，代甲○○
    向其住於高雄市前鎮區○○○路九五巷十二之二號之債務人乙○○催討欠款，詎
    丙○○明知所持有追討之款項均應交還甲○○，竟基於概括之犯意，意圖為自己
    不法之所有，於八十八年三月二日、六日、十五日及三十日共四次向乙○○收取
    新台幣各為三百萬元（包含現金一百四十四萬元及折價約一百五十六萬元之珠寶
    一批共計三百萬元）、現金二百二十七萬五千元及二次二百萬元之債款得手後（
    現金共七百七十一萬五千元），僅於八十八年三月十五日告知甲○○有收取六十
    萬元債款而隱瞞其餘款項，甲○○乃收下五十萬元，將其中十萬元作為丙○○之
    報酬，餘款七百十一萬五千元及珠寶一批則悉數由丙○○據為己有，並隨即將寶
    出售，得款九十五萬元，與其他所得現金花用殆盡，嗣於八十八年三月三十日為
    甲○○察覺有異，始知上情。
二、案經甲○○訴由高雄市政府警察局移送臺灣高雄地方法院檢察署檢察官偵查起訴
    。
    理  由
一、訊據被告丙○○供承於右揭時地受甲○○之託，向乙○○催討債款，取得現金及
    珠寶共計九百二十七萬五千元，並已花用殆盡等情不諱，惟矢口否認有侵占之犯
    行，辯稱：每次要回欠款均有告知告訴人，是告訴人稱要回來的錢由伊全權處理
    ，要讓伊故生意之用云云。經查，右揭事實迭據告訴人甲○○於警偵訊及本院審
    理時指訴綦詳，核與被告自承於前開時地受甲○○所託，陸續向乙○○收取現金
    七百七十一萬五千元及價值約一百五十六萬之珠寶一批乙節相符，復有告訴人簽
    發之委託書影本一紙、被告出具之收據影本共四紙及乙○○所書寫之切結書影本
    一紙附卷可稽；而被告先則於警訊時辯稱：「阿姨甲○○委託我幫忙她處理這筆
    債務時，並沒有說明給我的代價及她要拿回多少錢」、「且說能處理多少就處理
    ，其他的就算了，我以為她是要給我的」等語，隨即於偵查及本院審理中改稱：
    「阿姨（即甲○○）要我去催討，若討到即要讓我做生意」、「阿姨沒有說要給
    我多少做生意，只叫我自己運用，由我全權處理」等語，其前後供詞已有不一，
    且於警訊時所供已明白顯示僅代甲○○處理本件債務，並非所要得之款項任由被
    告處理之意，被告供稱其以為甲○○是要給他的等情，應僅係其主觀意願猜測之
    詞，與事實不符，所辯係避重就輕之詞，顯難採信。又參酌告訴人甲○○委託被
    告丙○○向債務人乙○○索討欠款近千萬，數額至鉅，苟告訴人無意索回，豈有
    於被告要求下再出具委託書以為處理乙○○欠其債款之憑據，並於三月十五日收
    受被告所交付收得欠款六十萬元中之五十萬元，而僅將其中十萬元作為被告之報
    酬等情以觀，足見告訴人索債之意明確，衡情自無將債務人陸續清償之款項再悉
    數任由被告自行處分之理，再者，告訴人出具之委託書亦僅記委託被告全權處理
    與乙○○之債務事宜，並未明確表明被告可自行處分收取之債款，益證告訴人所
    言應非子虛，被告確有不法所有之意圖甚明，本件事證已臻明確，被告犯行洵堪
    認定。
二、核被告所為，係犯刑法第三百三十五條第一項之普通侵占罪。被告先後多次侵占
    之行為，時間緊接，犯罪構成要件相同，顯係基於概括之犯意反覆為之，應依刑
    法第五十六條之連續犯規定論以一罪，並加重其刑。另被告曾告知告訴人收回六
    十萬元，於告訴人收取五十萬元時，並曾付十萬元予被告以為報酬，已經告訴人
    陳述屬實，此六十萬元即非屬被告侵占之金額，是被告侵占就現金部分共計七百
    十一萬五千元（所收現金七百七十一萬五千元減去所收之六十萬元），公訴人認
    被告侵占現金共計七百二十一萬五千元（仍含告訴人給予被告之報酬十萬元），
    容有誤會，惟此部分（報酬十萬元）與其論罪判刑部分有連續犯之裁判上一罪關
    係，自無庸另為無罪之諭知，併此敘明。又被告曾因違反肅清煙毒條例案件，經
    本院判處有期徒刑三年二月確定，於八十四年十二月二十一日執行完畢，有被告
    全國前案紀錄表一紙附卷可按，其受有期徒刑之執行完畢，五年以內再犯本件有
    期徒刑以上之罪，為累犯，依法遞加重其刑。爰審酌被告利用代索債務之機會侵
    占他人款項，侵占債款金額近千萬元，損害告訴人之利益至鉅，犯後坦承部分犯
    行，及於本院審理時表達願與告訴人達成和解之意思等一切情狀，量處如主文所
    示之刑，以示懲儆。
據上論斷，應依刑事訴訟法第二百九十九條第一項前段、刑法第五十六條、第三百三
十五條第一項、第四十七條，罰金罰鍰提高標準條例第一條前段，判決如主文。
本案經檢察官高大方到庭執行職務。
中        華        民        國    八十九    年    七    月    二十一  日
                                    臺灣高雄地方法院刑事第三庭
                                        審判長法  官  宋明中
                                              法  官  古振暉
                                              法  官  柯彩燕
右正本證明與原本無異。
如不服本判決，應於判決送達後十日內，向本院提出上訴狀。
                                              書記官  楊真芬
中        華        民        國    八十九    年    七    月    二十四  日


司法院資訊處製作；財團法人民間司法改革基金會備份。
